---
title: Distribucion de Frecuencias
author: Charlie Do Amaral
date: '2018-03-05'
slug: distribucion-de-frecuencias
categories:
  - estadistica
tags:
  - estadistica
---

### Distribucion de Frecuencias
Frente a un conjunto de datos, el primer paso a dar, debe ser expresarlo y clasificarlo de acuerdo a criterios convenientes, el alguna forma simple que permita ver rapidamente todas las caracteristicas posibles para obtener conclusiones utiles, ya sea directamente o por medio de calculos posteriores. Se consideran los siguientes pasos:

1. Revision  y correccion de los datos
2. Construccion de Tablas de Frecuencias
3. Representacion Tabular o cuadros estadisticos y grafica.

#### Revision y correccion de los datos
Ningun analisis estadistico, por acabado y seguro que sea, es capaz de suministrar respuestas adecuadas a un problema en estudio, si aquel se basa en una informacion incorrecta. De aqui que la revision y correccion de la informacion recolectada debe ser obligatoriamente el paso previo a la clasificacion y computacion de los datos.

Una regla empirica ampliamente contrastada **(Huber 1984)** es esperar entre un 2 y un 5% de observaciones con errores de medicion, transcripcion, etc. Por tanto, antes de utilizar los datos muestrales conviene aplicar tecnicas simples para probarlos, como dar respuesta a las siguientes preguntas:

1. Los datos apoyan o contradicen otra evidencia que tengamos?
2. Es logica la conclusion?, hemos tenido conclusiones que no esten sustentados por los datos?
3. Cuantas observaciones se tiene?, ellas representan a todos los grupos que se desea estudiar?

#### Tablas de Distribucion de Frecuencias
Si los datos que se dispone son numerosos, es indispensable clasificarlos en un cuadro o tabla resumen de las observaciones originales, a las que en adelante llamaremos **_Tablas de Distribucion de Frecuencias_** o simplemente **_Tabla de Frecuencias_**.

Para obterner los calculos de una distribucion de frecuencias haremos uso de algunos paquetes, como ser `fdth`, el cual es un paquete que contiene un conjunto de funciones que permite al usuario crear facilmente _tablas de distribucion de frecuencias_ (**F**recuency **D**istribution **T**ables), sus histogramas asociados y poligonos de frecuencia absoluta, relativa y acumulativa. 

Ingresamos el conjunto de datos

```{r message=FALSE}
# instalamos el paquete 'fdth' y activamos la libreria
library(fdth)
x <- c(61,33,35,74,48,53,53,48,23,19,15,57,72,40,27,25,75,66,34,27,38,16,42,57,27,59,37,63,71,48)
```

Calculamos la distribucion de frecuencias usando la **_Regla de Sturges_** (Propuesta por Herbert Sturges en 1926, es una regla practica acerca del numero de clases que deben considerar al elaborarse un histograma)

```{r}
frec <- fdt(x, breaks='Sturges')
frec
```

El parametro `breaks` le indica el metodo en que se generara la lista o intervalo de clase, en este caso `Sturges`

Donde:

* `f`: frecuencia
* `rf`: frecuencia relativa
* `rf(%)`: frecuencia relativa porcentual
* `cf`: frecuencia acumulada
* `cf(%)`: frecuencia acumulada porcentual

En este caso vemos que un 16.67% de los casos se encuentran en el intervalo de clase entre 55 y 66.

Creamos el histograma tambien utilizando el metodo `Sturges`
```{r fig.height=4, fig.width=5}
hist(x, breaks = "Sturges")
```

Histograma de _Frecuencias Acumuladas_
```{r fig.height=4, fig.width=5}
plot(frec, type="cfh")
```

Poligono de _Frecuencias Acumuladas_
```{r fig.height=4, fig.width=5}
plot(frec, type='cfp')
```

Continuamos explorando pero utilizando el data set incorporado en R **Loblolly**, el cual contiene datos del crecimiento de los arboles de pino Loblolly, contiene 84 filas y 3 columnas, veamos
```{r}
head(Loblolly)
```

Para crear una _distribucion de frecuencias_ primero buscamos el rango de los valores de la variable de interes, en nuestro caso con la variable `age`

```{r}
datosfrec <- Loblolly$age
datosfrec
```

Observamos el rango
```{r}
range(datosfrec)
```

El rango va de 3 a 25, en este caso edad de los arboles.

Generamos la _tabla de distribucion de frecuencias_
```{r}
dist.age <- fdt(Loblolly$age, breaks = 'Sturges')
dist.age
```

Vemos que la mayor cantidad de arboles tienen corta edad.

En caso que necesitemos utilizar un rango diferente, con amplitud definida, lo realizamos de la siguiente manera:
```{r}
dist.age.2 <- fdt(Loblolly$age, start = 3, end = 28, h = 5)
dist.age.2
```

Empieza en 3, va hasta 28 y lo hace de 5 en 5.

Si necesitamos utilizar el numero de clase diferente, utilizamos el argumento `k`, veamos:
```{r}
dist.age.3 <- fdt(Loblolly$age, k = 9)
dist.age.3
```

Ahora tenemos 9 limites de clase.

#### Caso 1.- Aplicando la formula
Ya que nuestro set de datos contiene 84 observaciones

$$k=\frac{1+log(84)}{log(2)}$$

Obtenemos:
$$k=7.392317$$

En **R**
```{r}
k <- (1 + log(84) / log(2))
k
```

Obtenemos el numero de clases sugeridas para nuestros datos

#### Caso 2.- Aplicando la Regla de Sturges
Ya que nuestro set de datos contiene 84 observaciones
$$k=1+3.322*log10(n)$$

En **R**
```{r}
k.1 <- 1 + (3.322*log10(84))
k.1
```

Resultados muy similares, como conclusion: _podemos formar 7 clases_

De igual forma existe una funcion en R que estima el numero de clases: `nclass.Sturges()` 
```{r}
nclass.Sturges(datosfrec)
```

Nos recomienda 8 clases

Realicemos un histograma
```{r fig.height=4, fig.width=5}
hist(Loblolly$height, xlab="cantidad", ylab="frecuencia", main="Histograma", col="green3")
```

Gracias!




