---
title: Frecuencia Cardiaca
author: Charlie Do Amaral
date: '2018-02-21'
slug: frecuencia-cardiaca
categories:
  - R
  - estadistica
  - fundamentos
tags:
  - R
  - fundamentos
---
### _Objetivo_
Conocer como utilizar R para obtener medidas de centralizacion y dispersion con variables cuantitativas.

Las medidas de posicion indican en torno a que valores estan los datos.

Se toma una muestra de N=7 varones adultos sanos y en cada uno se mide la frecuencia cardiaca x, obteniendose

```{r}
mediciones <- c(80,83,85,78,76,86,72)
mediciones
```

### _Medidas de centralizacion y dispersion_
Calcularemos la media aritmetica, Cuasivarianza, desviacion estandar muestral.

Las medidas de posición indican en torno a que valores estan los datos, su significado es obvio y su calculo no ofrece dificulatdes conceptuales.

Calculando la media, el promedio de los datos, que es la suma de todos los valores dividida por el numero de ellos.

$$ M = (\sum X)/N$$
En R usamos la funcion `mean`

```{r, echo=TRUE}
mean(mediciones)
```

Realizaremos una tabla para identificar la suma de Cuadrados, es decir $$d^{2}$$, de los cuadrados de las distancias de cada valor a la media del grupo (no debe confundirse con la suma de los valores originales al cuadrado) donde d = valor individual menos la media del grupo   

```{r}
# creamos un data frame
datos <- data.frame(mediciones)
datos
```

Agregamos la columna diferenica, d

```{r}
datos$diferencia <- datos$mediciones - (mean(datos$mediciones))
datos
```

Agregamos la columna _suma de cuadrados_

```{r}
datos$sum.cuad <- (datos$diferencia)^2
datos
```

Obteniendo resultados

```{r}
sum.cuad <- sum(datos$sum.cuad)
sum.cuad
```

### _Cuasivarianza o varianza muestral_
$$ S^{2}=\frac{SC}{N-1} $$

La cuasivarianza es similar a la varianza excepto por la divisio de n-1 (tamaño de la muestra) y no por N(tamaño del grupo de datos). Este estadistico es apropiado para obtener estimaciones de la varianza de la poblacion en el analisis inferencial de datos.

```{r}
# Cuasivarianza
cuasi <- round(sum(sum(sum.cuad)/nrow(datos)-1), digits = 2)
cuasi
```

### _Desviacion Estandar o tipica_
Es la Raiz cuadrada de la varianza, es decir, la raiz cuadrada de la media de los cuadrados de las desviaciones, para hacerlo sencillo, es mostrar en un solo numero el alejamiento de los valores respecto de la media.

```{r}
# Desviacion Estandar muestral
round(cuasi^(1/2), digits = 2)
```

_gracias!_





