---
title: Funciones Basicas en R
author: Charlie Do Amaral
date: '2018-02-22'
slug: funciones-basicas-en-r
categories:
  - fundamentos
  - R
tags:
  - inicio
  - fundamentos
---
### _Objetivo_
Conocer algunas funciones y operaciones básicas en R.

Para obtener ayuda sobre una función específica en R ejecutamos help(nombre de la funcion) `help(mean)`, esto no carga despliega la ayuda en la pestaña help en Rstudio. 

```{r}
#Si necesitamos un recordatorio de los argumentos de cualquier funcion usamos la funcion args
args(mean)
```

Tambien tenemos disponible la funcion example(nombre de la funcion), nos devuelve un ejemplo del uso de la funcion que le indiquemos

```{r}
example(mean)
```

R es un lenguaje extremadamente flexible y sencillo, el manejo de las variables es una verdadera maravilla, no tenemos que declararlas previamente, las podemos asignar en cualquier momento usando el operador (<-), veamos

```{r}
x <- 3
y <- 4
z <- sqrt(x^2 + y^2)
print(z)
```

incluso podemos prescindir de la funcion print, solo colocamos elnombre de la variable y listo

```{r}
z
```

Existen situaciones especificas donde necesitamos hacer uso de la funcion print, por ejemplo cuando necesitemos imprimir en pantalla multiples items de una sola vez, veamos

```{r}
print("Los ceros ocurren en "); print(2*pi); print("Radianes")
```

Las variables  se mantienen y actualizan automaticamente en el enviroment o workspace, el workspace o espacio de trabajo puede ser guardado como un archivo en el disco, es decir; salimos de Rstudio, luego posteriormente cuando regresamos cargamos todo tal cual lo dejamos la ultima vez, guarda toda la sesion.

R es un lenguaje dinamico de taipedao, significa que nnos permite cambiar los datos y tipos de variables a necesidad, si asignamos x como numerica, R no se hace problema en que la cambiemos en cualquier momento a caracter.

```{r}
x <-3
print(x)
```

```{r}
x <- c("fee", "fie", "foo", "fum")
print(x)
```

### _Listando nuestras variables_
Para listar todas las variables que tenemos disponibles usamos la funcion `ls()`  

```{r}
x <- 10
y <- 50
z <- c("ventas", "producto", "categoria")
f <- function(n,p)
  sqrt(p*(1-p)/n)
ls()
```

Vemos que `ls()` devuelve un vector de cadena de caracteres, en la que cada cadena es el nombre de la variable o funcion,cuando el espacio de trabajo esta vacio, `ls()` devuelve un vector vacio. Si queremos obtener algo mas que una lista de nombres usamos `ls.str()`, veamos:

```{r}
ls.str()
```

Lo cual representa informacion mas completa.

La eliminacion de variables es algo muy sencillo, usmaos la funcion `rm()` proviene de remove

```{r}
rm(x)
ls()
```


