---
title: La familia apply parte II
author: Charlie Do Amaral
date: '2019-10-23'
slug: la-famillia-apply-parte-ii
categories:
  - R
  - estadistica
tags:
  - R
  - estadistica
---

## ¿Qué tipo de resultados devuelve apply?
En los ejemplos anteriores, el resultado de `apply()` en algunas ocasiones fue un vector y en otros fue una matriz.

Si aplicamos `mean()`, obtenemos como resultado un vector.

```{r, echo=FALSE, warning=FALSE, message=FALSE}
mi_df <- data.frame(v1 = 1:3, v2 = 4:6)
mi_matriz <- as.matrix(mi_df)
matriz <- matrix(1:14, nrow = 4)
```

```{r}
mat_media <- apply(matriz, 1, mean)
```

```{r}
class(mat_media)
```

Pero si aplicamos `quantile()`, obtenemos una matriz.

```{r}
mat_cuant <- apply(matriz, 1, quantile)
```

```{r}
class(mat_cuant)
```

Este comportamiento se debe a que `apply()` **nos devolverá objetos del mismo tipo que la función aplicada devuelve**. Dependiendo de la función, será el tipo de objeto que obtengamos.

Sin embargo, este comportamiento puede causarte algunos problemas. En primer lugar, anterior te obliga a conocer de antemano el tipo del resultado que obtendrás, lo cual no siempre es fácil de determinar, en particular si las funciones que estás utilizando son poco comunes o tienen comportamientos poco convencionales.

Cuando estás trabajando en proyectos en los que el resultado de una operación será usado en operaciones posteriores, corres el riesgo de que en alguna parte del proceso, un `apply()` te devuelva un resultado que te impida continuar adelante.

Con algo de práctica es más o menos sencillo identificar problemas posibles con los resultados de `apply()`, pero es algo que debes tener en cuenta, pues puede explicar por qué tu código no funciona como esperabas.

En este sentido, `lapply()` tiene la ventaja de que siempre devuelve una lista.

## lapply
`lapply()` es un caso especial de `apply()`, diseñado para aplicar funciones a todos los elementos de una **lista**. La **l** de su nombre se refiere, precisamente, a **lista**.

`lapply()` intentará coercionar a una lista el objeto que demos como argumento y después aplicará una función a todos sus elementos.

`lapply` siempre nos devolverá una lista como resultado. A diferencia de **apply**, sabemos que siempre obtendremos ub objeto de tipo lista después de aplicar una función, sin importar cuál función sea.

Dado que en R todas las estructuras de datos pueden coercionarse a una lista, `lapply()` puede usarse en un número más amplio de casos que apply(), además de que esto nos permite utilizar funciones que aceptan argumentos distintos a vectores.

La estructura de esta función es:

```
lapply(X, FUN)
```

En donde:

- `x`: es una lista o un objeto coercionable a una lista.
- `FUN`: es la función a aplicar.

Estos argumentos son idéntico a los de `apply()`, pero a diferencia aquí no especificamos `MARGIN`, pues las listas son estructuras con una unidimensionales, que sólo tienen largo.

## Usando lapply()
Probemos `lapply()` aplicando una función a un data frame. Usaremos el conjunto de datos `trees`, incluido por defecto en R _base_.

`trees` contiene datos sobre el grueso, alto y volumen de distinto árboles de cerezo negro. Cada una de estas variables está almacenada en una columna del data frame.

Veamos las primeras cinco filas de `trees`

```{r}
trees[1:5, ]
```

Aplicamos la función `mean()`, usando su nombre.

```{r}
lapply(X = trees, FUN = mean)
```

Dado que un data frame está formado por columnas y cada columna es un vector atómico, cuando usamos `lapply()` , la función es aplicada a cada columna. `lapply()`, a diferencia de `apply()` no puede aplicarse a filas.

En este ejemplo, obtuvimos la media de grueso (Girth), alto (Height) y volumen (Volume), como una lista.

Verificamos que la clase de nuestro resultado es una lista con `class()`.

```{r}
arboles <- lapply(X = trees, FUN = mean)
```

```{r}
class(arboles)
```

Esto es muy conveniente, pues la recomendación para almacenar datos en un data frame es que cada columna represente una variable y cada renglón un caso

Por lo tanto, con `lapply()` podemos manipular y transformar datos, por variable.

Al igual que con `apply()`, podemos definir argumentos adicionales a las funciones que usemos, usando sus nombres, después del nombre de la función.

```{r}
lapply(X = trees, FUN = quantile, probs = .8)
```

Si usamos `lapply` con una matriz, la función se aplicará a cada celda de la matriz, no a cada columna.

Creamos una matriz.

```{r}
matriz <- matrix(1:9, ncol = 3)
```

```{r}
# Resultado
matriz
```

Llamamos a `lapply()`.

```{r}
lapply(matriz, quantile, probs = .8)
```

Para usar una matriz con `lapply()` y que la función se aplique a cada columna, primero la coercionamos a un data frame con la función `as.data.frame()`

```{r}
lapply(as.data.frame(matriz), quantile, probs = .8)
```

Si deseamos aplicar una función a las filas de una matriz, una manera de lograr es transponer la matriz con `t()` y después coercionar a un data frame.

```{r}
matriz_t <- t(matriz)
```

```{r}
lapply(as.data.frame(matriz_t), quantile, probs = .8)
```

Con vectores como argumento, `lapply()` aplicará la función a cada elementos del vector, de manera similar a una vectorización de operaciones.

Por ejemplo, usamos `lapply()` para obtener la raíz cuadrada de un vector numérico del 1 al 4, con la función `sqrt()`

```{r}
mi_vector <- 1:4
```

```{r}
lapply(mi_vector, sqrt)
```

## Usando lapply() en lugar de un bucle for
En muchos casos es posible reemplazar un bucle `for()` por un `lapply()`.

De hecho, `lapply()` está haciendo lo mismo que un `for()`, está iterando una operación en todos los elementos de una estructura de datos.

Por lo tanto, el siguiente código con un `for()`

```{r}
mi_vector <- 6:12
resultado <- NULL
posicion <- 1

for(numero in mi_vector) {
  resultado[posicion] <- sqrt(numero)
  posicion <- posicion + 1
}

```

```{r}
resultado
```

nos dará los mismos resultados que el siguiente código con `lapply()`

```{r}
resultado <- NULL

resultado <- lapply(mi_vector, sqrt)
```

```{r}
resultado
```

El inconveniente es que obtenemos una lista como resultado en lugar de un vector, pero eso es fácil de resolver usando la función `as.numeric()` para hacer coerción a tipo numérico

```{r}
as.numeric(resultado)
```

El siguiente código es la manera en la que usamos `for()` si deseamos aplicar una función a todas sus columnas, tiene algunas partes que no hemos discutido, pero es sólo para ilustrar la diferencia simplemente usar `trees_max <- lapply(trees, max)`.

```{r}
trees_max <- NULL
i <- 1
columnas <- ncol(trees)

for(i in 1:columnas) {
  trees_max[i] <- max(trees[, i])
  i <- i +1
}
```

```{r}
trees_max
```

## Usando lapply con listas
Hasta hora hemos hablado de usar `lapply()` con objetos que pueden coercionarse a una lista, pero ¿qué pasa si usamos esta función con una lista que contiene a otros objetos?

Pues la función se aplicará a cada uno de ellos. Por lo tanto, así podemos utilizar funciones que acepten todo tipo de objetos como argumento. Incluso podemos aplicar funciones a listas recursivas, es decir, listas de listas.

Por ejemplo, obtendremos el coeficiente de correlación de cuatro data frames contenidos en una sola lista. Esto no es posible con `apply()`, porque sólo podemos usar funciones que aceptan vectores como argumentos, pero con `lapply()` no es ningún problema.

Empezaremos creando una lista de data frames. Para esto, usaremos las función `rnorm()`, que genera números al azar y `set.seed()`, para que obtengas los mismos resultados aquí mostrados

`rnorm()` creara n números al azar (pseudoaleatorios, en realidad), sacados de una distribución normal con media 0 y desviación estandar 1. `set.seed()` es una función que “fija” los resultados de una generación de valores al azar. Cada que ejecutas `rnorm()` obtienes resultados diferentes, pero si das un número como argumento `seed` a `set.seed()`, siempre obtendrás los mismos números.

```{r}
# Fijamos seed
set.seed(seed = 2018)

# Creamos una lista con tres data frames dentro
tablas <- list(
  df1 = data.frame(a = rnorm(n = 5), b = rnorm(n = 5), c = rnorm(n = 5)),
  df2 = data.frame(d = rnorm(n = 5), e = rnorm(n = 5), f = rnorm(n = 5)),
  df3 = data.frame(g = rnorm(n = 5), h = rnorm(n = 5), i = rnorm(n = 5))
)
```

```{r}
# Resultado
tablas
```

Para obtener el coeficiente de correlación usaremos la función `cor()`

Esta función acepta como argumento una data frame o una matriz. Con este objeto, calculará el coeficiente de correlación **R de Pearson** existente entre cada una de sus columnas. Como resultado obtendremos una matriz de correlación.

Por ejemplo, este es el resultado de aplicar `cor()` a `iris`

```{r}
cor(iris[1:4])
```

Con lapply aplicaremos `cor()` a cada uno de los data frames contenidos en nuestra lista. El resultado será una lista de matrices de correlaciones.

Esto lo logramos con una línea de código.

```{r}
lapply(X = tablas, FUN = cor)
```

De esta manera puedes manipular información de múltiples data frames, matrices o listas con muy pocas líneas de código y, en muchos casos, más rápidamente que con las alternativas existentes.

Finalmente, si asignamos los resultados de las última operación a un objeto, podemos usarlos y manipularlos de la misma manera que cualquier otra lista

```{r}
correlaciones <- lapply(tablas, cor)

# Extraemos el primer elemento de la lista
correlaciones[[1]]
```