---
title: Conoce a las tibbles
author: Charlie Do Amaral
date: '2019-10-10'
slug: conoce-a-las-tibbles
categories:
  - R
  - fundamentos
tags:
  - R
---

## Introducción
A lo largo de este tutorial trabajaremos con “**tibbles**” (pronunciado / _tibl_/) en lugar de los tradicionales `data.frame` de R. Los **tibbles** son data frames, pero modifican algunas características antiguas para hacernos la vida más fácil. R es un lenguaje viejo y algunas cosas que eran útiles hace 10 o 20 años actualmente pueden resultar inconvenientes. Es difícil modificar R base sin romper código existente, así que la mayor parte de la innovación ocurre en paquetes. Aquí describiremos el paquete **tibble**, que provee una versión de data frames que facilita el trabajo con el `tidyverse.` La mayoría de las veces voy a usaremos el término **tibble** y data frame de manera indistinta; cuando queremos referirnos de manera particular al data frame que viene incluido en R lo llamaremos `data.frame`.

Si luego de leer este capítulo te quedas con ganas de aprender más sobre **tibbles**, quizás disfrutes `vignette("tibble")`

## Requisitos
En este capítulo exploraremos el paquete **tibble**, parte de los paquetes principales del `tidyverse.` Usaremos datasets incluidos en el paquete **datos**

```{r, warning=FALSE, results='hide', cache.comments=FALSE, message=FALSE}
library(tidyverse)
library(datos)
```

## Creando tibbles
La mayoría de las funciones que usarás en este tutorial producen tibbles, ya que son una de las características trasversales del `tidyverse.` La mayoría de los paquetes de R suelen usar data frames clásicos, así que algo que podrías querer hacer es convertir un data frame en un tibble. Esto lo puedes hacer con `as_tibble()`:

```{r}
as_tibble(flores)
```

Puedes crear un nuevo tibble a partir de vectores individuales con `tibble()`. Esta función recicla vectores de longitud 1 automáticamente y te permite usar variables creadas dentro de la propia función, como se muestra abajo.

```{r}
tibble(
  x = 1:5,
  y = 1,
  z = x^2 + y
)
```

Si ya te has familiarizado con `data.frame()`, es importante que tomes en cuenta que `tibble()` hace menos cosas: nunca cambia el tipo de los inputs (p. ej., ¡nunca convierte caracteres en factores!), nunca cambia el nombre de las variables y nunca asigna nombres a las filas.

Un **tibble** puede usar nombres de columnas que no son nombres de variables válidos en R (también conocidos como nombres **no sintácticos**). Por ejemplo, pueden empezar con un caracter diferente a una letra o contener caracteres poco comunes, como espacios. Para referirse a estas variables, tienes que rodearlos de acentos graves, ```

```{r}
tb <- tibble(
  `:)` = "sonrisa",
  ` ` = "espacio",
  `2000` = "número"
)
tb
```

También necesitarás los acentos graves al trabajar con estas variables en otros paquetes, como `ggplot2`, `dplyr` y `tidyr.`

Otra forma de crear un tibble es con `tribble()`, que es una abreviación de tibble **transpuesto.** Esta función está pensada para realizar la entrada de datos en el código: los nombres de las columnas se definen con fórmulas (esto es, comienzan con `~`) y cada entrada está separada por comas. Esto permite escribir pocos datos de manera legible.

```{r}
tribble(
  ~x, ~y, ~z,
  #--|--|----
  "a", 2, 3.6,
  "b", 1, 8.5
)
```

Usualmente agregamos un comentario para dejar en claro cuál es el encabezado (esta línea debe empezar con `#`).

## Tibbles vs. data.frame
Existen dos diferencias principales entre el uso de un **tibble** y un **data.frame** clásico: la impresión en la consola y la selección de los subconjuntos.

## Impresión en la consola
Los tibbles tienen un método de impresión en la consola refinado: solo muestran las primeras 10 filas y solo aquellas columnas que entran en el ancho de la pantalla. Esto simplifica y facilita trabajar con bases de datos grandes. Además del nombre, cada columna muestra su tipo. Esto último es una gran característica tomada de `str()`.

```{r}
tibble(
  a = lubridate::now() + runif(1e3) * 86400,
  b = lubridate::today() + runif(1e3) * 30,
  c = 1:1e3,
  d = runif(1e3),
  e = sample(letters, 1e3, replace = TRUE)
)
```

Los tibbles están diseñados para no inundar tu consola accidentalmente al mirar data frames muy grandes. Sin embargo, a veces es necesario un output mayor que el que se obtiene por defecto. Existen algunas opciones que pueden ayudar.

Primero, puedes usar `print()` en el data frame y controlar el número de filas (`n`) y el ancho (`width`) mostrado. Por otro lado, `width = Inf` muestra todas las columnas:

```{r}
library(magrittr)
library(nycflights13)

datos::vuelos %>%
  print(n = 10, width = Inf)
```

También puedes controlar las características de impresión, modificando las opciones que estan determinadas por default.

- `options(tibble.print_max = n`, `tibble.print_min = m`): si hay más de `n` filas, mostrar solo `m` filas.
- Usa `options(tibble.print_min = Inf`) para mostrar siempre todas las filas
- Usa `options(tibble.width = Inf)` para mostrar siempre todas las columnas sin importar el ancho de la pantalla.

Puedes ver una lista completa de opciones en la ayuda del paquete con `package?tibble`.

La opción final es usar el visualizador de datos de RStudio para obtener una versión interactiva del set de datos completo. Esto también es útil luego de realizar una larga cadena de manipulaciones.

```{r, eval=FALSE}
datos::vuelos %>%
  View()
```

##  Selección de subconjuntos
Hasta ahora, todas las herramientas que aprendiste funcionan con el data frame completo. Si quieres recuperar una variable individual, necesitas algunas herramientas nuevas: `$` y `[[`. Mientras que `[[` permite extraer variables usando tanto su nombre como su suposición, con `$` sólo se puede extraer mediante el nombre. La única diferencia es que `$` implica escribir un poco menos.

```{r}
df <- tibble(
  x = runif(5),
  y = rnorm(5)
)
```

```{r}
# Extraer usando el nombre
df$x
```

```{r}
df[["x"]]
```

```{r}
# extraer indicando la posicion
df[[1]]
```

Para usar estas herramientas dentro de un pipe, necesitarás usar el marcador de posición `.`:

```{r}
df %>% .$x
```

```{r}
df %>% .[["x"]]
```

En comparación a un `data.frame`, los tibbles son más estrictos: nunca funcionan con coincidencias parciales y generan una advertencia si la columna a la que intentas de acceder no existe.

## Interactuando con código antiguo
Algunas funciones más antiguas no funcionan con los tibbles. Si te encuentras en uno de esos casos, usa `as.data.frame()` para convertir un **tibble** de nuevo en un `data.frame`:

```{r}
class(as.data.frame(tb))
```

La principal razón de que algunas funciones previas no funcionen con tibbles es la función `[`. En este tutorial no usamos mucho `[` porque `dplyr::filter()` y `dplyr::select()` resuelven los mismos problemas con un código más claro

Con los data frames de R base, `[` a veces devuelve un data frame y a veces devuelve un vector. Con tibbles, `[` siempre devuelve otro tibble.