---
title: Graficos de Barras
author: Charlie Do Amaral
date: '2019-07-21'
slug: graficos-de-barras
categories:
  - estadistica
  - R
tags:
  - fundamentos
---

### Graficos de Barras
Los graficos de barras son quizas el tipo de visualizacion de datos mas utilizado. Normalmente se utilizan para mostrar valores numericos (en el eje y), por ejemplo, los graficos de barras serian buenos para mostrar los precios de cuatro tipos diferentes de articulos, y por otro lado, un grafico de barras no seria tan bueno para mostrar precios a lo largo del tiempo, donde el tiempo es una variable continua, aunque se puede hacer.

Hay una distincion importante que debes tener en cuenta al hacer graficos de barras, a veces las alturas de las barras representan recuentos de casos en el conjunto de datos, se debe tener en cuenta esta dintincion ya que puede ser una fuente de confusion, ya que tienen relaciones muy diferentes con los datos, pero se utiliza el mismo termino para ambos. en este post mostraremos sugerencias para ambos tipos de graficos de barras.

En esta publicacion nos enfocaremos en el uso de **_ggplot2_** en lugar del sistema base de graficos de **R**, usando **_gplot2_** mantendremos las cosas simples y haremos graficos mas sofisticados

### Haciendo un grafico de barras
#### Problema
Tenemos un data frame donde una columna representa la posicion x de cada barra y otra columna representa la altura vertical (y) de cada barra.

#### Solucion
Usando `ggplot()` con `geom_col()` y especificando las variables que queremos en los ejes x e y.

Para nuestros ejemplos usaremos el paquete `gcookbook` que contiene data sets de ejemplo, a continuacion con el data set `pg_mean` (este conjunto de datos simplemente tiene las _medias_ grupales del conjunto de datos _PlantGrowth_), el proposito de este conjunto resumen es para simplicar su uso en los graficos.

```{r fig.height=4, fig.width=4}
library(ggplot2) # cargamos la libreria ggplot2
library(gcookbook) # cargamos el paquete
ggplot(pg_mean, aes(x=group, y=weight)) + geom_col()
```

Grafico de barras con valores discretos en el eje x

Cuando x es una variable _continua_ (o numerica), las barras se comportan de manera diferente, en lugar de tener una barra en cada valor x real, hay una barra en cada valor x posible entre el minimo y el maximo. podemos convertir las variables _continuas_ a variables _discretas_ usando la funcion `factor()`

Para el siguiente ejemplo usaremos el conjunto de datos `BOD` (contiene 6 filas y 2 columnas, nos muestra la demanda bioquimica de oxigeno frente al tiempo en una evaluacion de la calidad del agua)

```{r}
BOD
```

_Time_ nos da la media en dias y _demand_ la demanda bioquimica de oxigeno en (mg/l)

Veamos su estructura
```{r}
str(BOD)
```

Graficando
```{r fig.height=4, fig.width=4}
ggplot(BOD, aes(x = Time, y = demand)) + geom_col()

```

Grafico de barras con valores _continuos_ en el eje x

```{r fig.height=4, fig.width=4}
# convetimos el tiempo a discreto (variable categorica) con la funcion factor()
ggplot(BOD, aes(x = factor(Time), y = demand)) + geom_col()
```

Grafico de barras con la variable x convertida a factor, note que el espacio del valor 6 no existe. En nuestros datos no existe el valor 6 en la columna `Time`. Cuando la variable x es _continua_ ggplot2 usara un eje numerico que tendra espacio para todos los valores numericos dentro del rango, por eso se da el espacio vacio 6 en la grafica, cuando la variable tiempo se convierte a factor _ggplot2_ la usa como una variable _discreta_, donde los valores de tratan como etiquetas arbitrarias en lugar de valores numericos, por lo que no asignara espacio en el eje x para todos los valores numericos posibles entre el minimo y el maximo.

Los graficos de barras por defecto usan un gris oscuro para las barras, para utilizar otro color en el relleno utilizamos el parametro `fill`, para agregar una linea al contorno usamos `colour`, veamos

```{r fig.height=4, fig.width=4}
ggplot(pg_mean, aes(x = group, y = weight)) +   geom_col(fill = "lightblue", colour = "black")
```

>Nota

>En ggplot2 se usa la ortografia britanica, por eso el termino `colour`, sin embargo si usa la opcion americana `color` tambien funcionara.

### Agrupando Barras
#### Problema
Agrupar barras por una segunda variable

#### Solucion
Lo realizaremos mapeando una variable como relleno, y usando `geom_col(position = "dodge")`

En este ejemplom usaremos el data set `cabbage_exp` (este conjunto de datos tiene _medias_ grupales, _desviaciones estandar_, _conteos_ y _Error Estandar_ de la _media_ para el conjunto de datos del paquete `MASS`), contiene dos variables categoricas `Cultivar` y `Date` y una variable continua `Weight`

```{r}
library(gcookbook) # cargamos el paquete
cabbage_exp
```

Mapearemos `Date` en la posicion x y la variable `Cultivar` como relleno
```{r fig.height=4, fig.width=4}
ggplot(cabbage_exp, aes(x = Date, y = Weight, fill = Cultivar)) + geom_col(position = "dodge")
```

Los graficos de barras mas basicos tienen una variable _categorica_ en el eje `x` y una variable _continua_ en el eje `y`, a veces necesitaras usar variables _categoricas_ para dividir los datos, ademas de la variable en el eje `x`, puede producir un grafico de barras agrupadas asignando esa variable como relleno, que representa el color de relleno de las barras. Debemos usar el argumento `position = "dodge"` que le indican a las barras "dodge" (esquiven) unas a otras horizontalmente, si no lo haces, terminaras con un grafico de barras apiladas.

Al igual que con las variables asignadas al eje x de un grafico de barras, las variables que se asignan al color de relleno deben ser variables _categoricas_ en lugar de _continuas_.

Para agregar una linea de borde usamos `colour = "black"` dentro de `geom_col()`, para el color podemos usar `scale_fill_brewer()` o `scale_fill_manual()`.

```{r fig.height=4, fig.width=4}
ggplot(cabbage_exp, aes(x = Date, y = Weight, fill = Cultivar)) +
  geom_col(position = "dodge", colour = "black") +
  scale_fill_brewer(palette = "Pastel1")
```

Grafico de barras agrupadas con linea de borde negra y diferentes colores.

Ten en cuenta que si faltan combinaciones de las variables categoricas, esa barra faltara, y las barras vecinas se expandiran para llenar ese espacio, por ejemplo si eliminamos la ultima fila de nuestro data frame:

```{r fig.height=4, fig.width=4}
ce <- cabbage_exp[1:5, ]
ce
```

```{r fig.height=4, fig.width=4}
ggplot(ce, aes(x = Date, y = Weight, fill = Cultivar)) +
  geom_col(position = "dodge", colour = "black") +
  scale_fill_brewer(palette = "Pastel1")
```

Si tus datos tienen este problema, puedes hacer manualmente una entrada para la combinacion de nivel de factor faltante con un `NA` para la variable `y`.

### Haciendo un Grafico de Barras de cantidades
#### Problema
Tus datos tienen una fila que representan cada caso y deseas graficar las cantidades de los casos

#### Solucion
Usar `geom_bar()` sin mapear o asignar nada a `y`, para el ejemplo usaremos el data set `diamonds`

```{r}
head(diamonds)
```

```{r fig.height=4, fig.width=4}
ggplot(diamonds, aes(x = cut)) +
  geom_bar()
```

El data ser `diamonds` tiene 53.940 filas, cada una representa informacion de cada diamante
```{r}
str(diamonds)
```

Con `geom_bar()` el comportamiento por defecto es usar `stat = "bin"`, que cuenta el numero de casos de cada grupo (cada posicion x en este ejemplo) en el grafico podemos ver que hay 23.000 casos con tipo de corte `ideal`

En este ejemplo, la variable en el eje x es _discreta_, si usamos una variable _continua_ en el eje x obtendremos una barra en cada valor unico de x en los datos.








