---
title: Subsetting
author: Charlie Do Amaral
date: '2019-01-02'
slug: subsetting
categories:
  - fundamentos
  - R
tags:
  - fundamentos
---

### _Subsetting en R_
Conocer como realizar subsetting es de vital importancia en R, la palabra subsetting hace referencia a subconjunto, sin embargo nos referiremos de aqui en adelante como _subsetting_, en R realizamos el subsetting para extraer un subconjunto especifico de los datos, de acuerdo a nuestras necesidades de analissis, el dominio de subsetting nos permite expresar operaciones complejas que pocos lenguajes pueden igualar, el subsetting en R no es una tarea simple de dominar ya que previamente se necesita aprender una serie de conceptos interrelacionados, como:

- Los tres operadores de subsetting

- Los seis tipos de subsetting

- Las importantes diferencias de comportammientos de diferentes objetos (vectores, listas, factores, matrices y data frames)

- El uso de subsetting conjuntamente con operadores

Un complemento natural para realizar subsetting es la funcion `str()`. `str()` nos muestra laestructura de cualquier objeto y el subsetting nos permite extraer la pieza de nuestro interes.

### Nociones Generales
Conceptos previos que haciamos referencia al inicio del articulo, tener un entendimiento basico de estos temas es importante para realizar subsetting. 

_**Tipos de Datos**_: conocer la importancia del corchete `[ ]` nos permitira aprender los seis tipos de datos que se pueden usar para realizar subsetting, los vectores, matrices, data frames tienen diferentes comportamientos cuando realizamos el subsetting.


_**Operadores de Subsetting**_: extenderas tu conocimiento de los operadores de subsetting al incluir `[[` y `$` maneniendo el foco en los principios importantes de _simplificacion_ vs _preservancia_

### Tipos de Datos (Data types)
Es mas facil aprender como funciona el subsetting o subconjunto para vectores atomicos y luego generalizar a las demas dimensiones de objetos mas complejos, empezaremos con el uso mas comun del operador `[[` y `$` los dos operadores principales en subsetting 

### Vectores Atomicos
Veamos los diferentes tipos de subsetting con un simple vector `x`

```{r}
x <- c(2.1, 4.2, 3.3, 5.4)
```

Existen cinco tipos de cosas que puedes usar para subsetear un vector

1. **Enteros Postivos**, retorna los elementos de una posicion especificada

```{r}
x[c(3, 1)]
```

```{r}
# Ordena los elementos
x[order(x)]
```

```{r}
# inices duplicados producen valores duplicados
x[c(1, 1)]
```

```{r}
# los numeros reales se truncan silencionamente a numeros enteros
x[c(2.1, 2.9)]
```

2. **Enteros Negativos**, omiten elementos de posiciones especificadas

```{r}
x[-c(3, 1)]
```

No se puede mezclar enteros positivos con negativos en un solo subset

```{r, eval=FALSE, echo=TRUE}
x[c(-1, 2)]
# Error in x[c(-1, 2)] : only 0's may be mixed with negative subscripts
```

2. **Vectores Logicos**, selecciona elementos donde el valore de la correspondencia logica es `TRUE` este es probablemente el tipo de subsetting mas util porque permite escribir la expresion que crea el vector logico

```{r}
x[c(TRUE, TRUE, FALSE, FALSE)]
```

```{r}
x[x > 3]
```

Si el operador logico es mas corto que el vecto que se esta subseteando, se reciclara para que tenga la misma longitud

```{r}
x[c(TRUE, FALSE)]
```

```{r}
# Equivalente a:
x[c(TRUE, FALSE, TRUE, FALSE)]
```

Un valor faltante en el inidice siempre produce un valor faltante en la salida

```{r}
x[c(TRUE, TRUE, NA, FALSE)]
```

3. **Nada**, devuelve el vector original, esto no es util en vectores, pero es muy util en matrices, data frames y colecciones, tambien puede ser util usarlo conjuntamente con asignaciones

```{r}
x[]
```

4. **Cero**, devuelve un vector de longitud cero, esto no es algo que usualmente se use con algun proposito, pero puede ser util para generar datos de prueba

```{r}
x[0]
```

si el vector tiene nombres, puedes usar:

5. **Vectores de Carcateres**, para retornar elementos en el que el nombre coincida

```{r}
(y <- setNames(x, letters[1:4]))
```

```{r}
y[c("d", "c", "a")]
```

como en los inices enteros, tsmbien se pueden repetir los indices

```{r}
y[c("a", "a", "a")]
```

```{r, eval=FALSE}
# cuando subseteamos con [ los nombres siempre deben coincidir exactamente
z <- c(abc = 1, def = 2)
z[c("a", "d")]

```

En proximos articulos exploraremos las listas. _Gracias!_




















