---
title: Usabilidad percibida de un celular vs Benchmark; con R
author: Charlie Do Amaral
date: '2020-03-06'
slug: usabilidad-percibida-de-un-celular-vs-benchmark-con-r
categories:
  - estadistica
  - R
tags:
  - estadistica
  - R
---

Un Sistema de Escalas de Usabilidad, también conocido como Escala de Usabilidad de un Sistema (EUS) o simplemente SUS por sus siglas en inglés (System Usability Scale) es una herramienta metodológica muy similar a la Escala de Likert y que se usa para medir la usabilidad de un objeto, dispositivo o aplicación
Aunque esta escala es extraordinariamente simple de usar, diferentes pruebas y tests han demostrado que los resultados obtenidos a partir de la misma suelen ser muy confiables y acertados, razón por la cual es uno de los métodos de medición de usabilidad más utilizados en Experiencia de Usuario.
La escala en sí consiste en 10 preguntas, cada una de las cuales puede ser puntuada de 1 a 5, donde 1 significa Total desacuerdo y 5 significa Total acuerdo.
Para una evaluación estadística práctica, los datos del cuestionario pueden tratarse como datos continuos, por lo que podemos usar una prueba t de una muestra para tamaños de muestra pequeños y grandes
Un puntaje SUS, como la mayoría de los datos del cuestionario, es difícil de interpretar sin alguna comparación significativa.

## Estadisticamente hablando
Por ejemplo, un puntaje promedio del SUS para teléfonos celulares es de alrededor de 67. Podemos usar este valor para determinar si una prueba de usabilidad actual del teléfono celular excede este punto de referencia. Para probar el punto de referencia usaremos la prueba t de una muestra. La distribución t también se utiliza al construir intervalos de confianza y comparar dos medias para datos de satisfacción.

## Caso de estudio
Se pidió a veinte usuarios que completaran algunas tareas comunes (marcar, agregar contactos y enviar mensajes de texto) en un nuevo diseño de teléfono celular. Al final de la prueba, los usuarios respondieron al cuestionario SUS de 10 ítems. La puntuación media del SUS fue de 73 y la desviación estándar fue de 19. ¿Existe evidencia suficiente para concluir que la usabilidad percibida de este teléfono celular es mejor que el promedio de la industria de 67 según lo informado por los estudios realizados?.

## Calculos con R
Bueno, lo primero que haremos será calcular el estadístico t, pero no contamos con los datos, vamos a solicitar a R que genere un conjunto de datos que tenta la media y desviación estándar del problema.

```{r}
# generacion de los datos
rnorm2 <- function(n,mean,sd){mean+sd*scale(rnorm(n))}
data <- rnorm2(20, 73, 19)
 
# calculo del estadistico t
t.test(data, mu = 67, conf.level = 0.95)

```

La diferencia observada de seis puntos SUS es 1.41 errores estándar del punto de referencia. Para saber qué tan probable es esta diferencia con un tamaño de muestra de 20, buscamos el valor de probabilidad.

```{r}
# valor de probabilidad
pt(1.41, 19)
```

Los parámetros son el estadístico de prueba (1.41), los grados de libertad (19) y una prueba de una cola (1). Obtenemos la probabilidad de 0.9126, lo que significa que podemos tener una confianza de alrededor del 91% de que este teléfono celular tiene un puntaje promedio mayor que el promedio de la industria de 67. Para la mayoría de los entornos de desarrollo, esto es evidencia suficiente para concluir que el teléfono celular está por encima del promedio.

_Gracias!_







